【裁判字號】    99,再,1
【裁判日期】    990206
【裁判案由】    再審之訴
【裁判全文】
臺灣臺中地方法院民事裁定  99年度再字第1號
再審原告    乙○○○
            甲○○
再審被告    彰化商業銀行股份有限公司
法定代理人  丙○○
上列當事人間再審之訴事件，再審原告對於民國98年8月6日本院
98年訴字第1105號第一審判決提起再審之訴，本院裁定如下：
    主      文
再審之訴駁回。
再審訴訟費用由再審原告負擔。
    理      由
一、本件再審意旨略以：為不服本院98年度訴字第1105號民事判
    決，再審原告依民事訴訟法第496條第1項第1款之規定提起
    再審之訴，而求為將本院98年訴字第1105號確定判決廢棄，
    並駁回再審被告之訴。
二、按再審之訴，應以訴狀表明下列各款事項，提出於管轄法院
    為之：四、再審理由及關於再審理由並遵守不變期間之證據
    ，民事訴訟法第501條第1項第4款定有明文。是再審之訴應
    表明再審理由，否則其訴即屬不合法，毋庸命其補正，逕以
    裁定駁回之。又按提起再審之訴，應依民事訴訟法第501條
    第1項第4款表明再審理由，及關於再審理由並遵守不變期間
    之證據，此為必須具備之程式。所謂表明再審理由，必須指
    明確定判決有如何合於法定再審事由之具體情事始為相當，
    倘僅泛言有何條款之再審事由，而無具體情事者，仍難謂已
    合法表明再審事由。既未合法表明再審事由，即為無再審之
    事由，性質上無庸命其補正；又民事訴訟法第496條第1項第
    1款所謂適用法規顯有錯誤者，係指確定判決所適用之法規
    顯然不合於法律規定，或與司法院現尚有效及大法官會議之
    解釋，或本院尚有效之判例顯然違反者而言，最高法院亦分
    別著有61年度台再字第137號、60年台再字第170號判例意旨
    足資參照。是再審原告提起本件再審之訴之理由應具體明確
    ，若係主張以民事訴訟法第496條第1項第1款適用法規顯有
    錯誤為再審事由，自應明確指出原判決所適用之法規與法律
    規定、司法院現尚有效及大法官會議之解釋，或現尚有效之
    判例其顯違背之處。查本件再審原告僅泛言本院98年訴字第
    1105號民事判決，有民事訴訟第496條第1項第1款規定之再
    審事由，並無載明本院98年訴字第1105號民事判決有如何合
    於上開法定再審原因之具體情事，難謂已合法表明再審理由
    ，是揆諸前揭說明，其再審之訴，自難認為合法，應予駁回
    。
三、另雖再審原告前曾提起再審之訴，經本院以98年度再字第35
    號再審之訴事件審理，然該事件業經本院於98年11月6日以
    再審原告之訴為不合法，而駁回再審原告之訴，並已確定，
    有本院98年度再字第35號再審之訴事件卷證可稽。該再審之
    訴事件程序既已終結，再審原告另提起本件再審之訴，二者
    即屬不同之事件，前開事件即與本事件無涉。再所謂適用法
    規顯有錯誤者，不包括漏未斟酌證據及認定事實錯誤之情形
    在內；所謂發見未經斟酌之證物，係指前訴訟程序事實審言
    詞辯論終結前已存在之證物，因當事人不知有此或雖知之，
    而未能使用致未經斟酌，現始知之或現始能使用者而言。若
    在前訴訟程序事實審言詞辯論終結前已提出之證物，縱令原
    確定判決未加斟酌，亦無該款適用之餘地，最高法院亦分別
    著有63年台上字第880號判例、81年台上字第1034號判決意
    旨足資參照。再審原告亦無從以漏未斟酌證據及認定事實錯
    誤之情形，即認屬適用法規顯有錯誤及於前訴訟程序事實審
    言詞辯論終結前已提出而原確定判決未加斟酌之證物為由，
    提起再審之訴，合併敘明。
四、據上論結，本件再審之訴為不合法，依民事訴訟法第505條
    、第502條第1項、第95條、第78條裁定如主文。
中    華    民    國    99    年    2     月    6     日
                  民事第二庭    法  官  陳秋月
正本係照原本作成
如不服本裁定應於送達後10日內向本院提出抗告狀，並繳納抗告
費新臺幣1,000元。
中    華    民    國    99    年    2     月    6     日
                                書記官  廖曉鐘

司法院資訊處製作；財團法人民間司法改革基金會備份。
